臺灣彰化地方法院刑事判決
                                      110年度訴字第443號
公  訴  人  臺灣彰化地方檢察署檢察官 
被      告  蔣家豪


指定辯護人  本院公設辯護人陳志忠  
上列被告因違反毒品危害防制條例案件，經檢察官提起公訴（11
0年度偵字第2060號），本院判決如下：
    主  文
蔣家豪販賣第三級毒品，未遂，累犯，處有期徒刑壹年拾壹月。
扣案之手機壹支（含○○○○○○○○○○號門號SIM卡壹張）、第三級毒
品3,4-亞甲基雙氧苯基乙基胺丁酮咖啡包拾包（驗餘淨重合計二
三點六四公克，含包裝袋），均沒收。
    犯罪事實
一、蔣家豪知悉3,4-亞甲基雙氧苯基乙基胺丁酮係屬毒品危害防
    制條例第2條第2項第3款所規定之第三級毒品，不得非法販
    賣，仍基於販賣上開第三級毒品3,4-亞甲基雙氧苯基乙基胺
    丁酮之犯意，於民國110年1月下旬某日，在網路平台「TikT
    ok」（抖音）網站上，以暱稱「星巴克（彰化市店）」於隨
    機公開影片內留言張貼「彰化市區營」之販賣毒品訊息，向
    不特定人留言兜售含上開第三級毒品之咖啡包。嗣警員於11
    0年1月31日執行網路巡邏時發現，遂以抖音暱稱「滿漢大餐
    」與蔣家豪聯繫，約定以新臺幣(下同)4,500元之價格購買
    第三級毒品3,4-亞甲基雙氧苯基乙基胺丁酮咖啡包10包，並
    相約在彰化縣○○市○○路0段000號之麥當勞彰化中山二店面交
    。蔣家豪遂於110年2月1日23時40分許，搭乘不知情之曾尹
    谷所駕駛車牌號碼000-0000號自用小客車前往面交，並先將
    第三級毒品3,4-亞甲基雙氧苯基乙基胺丁酮咖啡包10包置於
    上址停車場某機車車底，再與相約到場之喬裝警員進行交易
    ，旋經在場埋伏之警員逮捕，並當場扣得上開毒品咖啡包10
    包（草帽品牌）、手機1支、使用過之玻璃球吸食器1個、吸
    管2支。
二、案經桃園市政府警察局大園分局報告臺灣彰化地方檢察署檢
    察官偵查起訴。
　　理  由
一、認定犯罪事實之證據及理由
  ㈠前揭犯罪事實，業據被告蔣家豪於警詢、偵訊及本院準備程
    序、審理時（見2060號卷第17至30、159至161頁、本院卷第
    64、237頁）坦承不諱，並有卷附桃園市政府警察局大園分
    局新坡派出所警員職務報告（見2060號卷第11頁）、桃園市
    政府警察局大園分局搜索、扣押筆錄、扣押物品目錄表、扣
    押物品收據、贓物領據（保管）單、網站畫面、對話畫面翻
    拍照片、現場蒐證照片（見2060號卷第47至51、83、89至10
    5頁）、手機畫面翻拍照片（見2060號卷第107至113頁、本
    院卷弟37至52頁）及扣案之手機1支（含0000000000號門號S
    IM卡1張）、毒咖啡包10包可稽。又扣案之毒咖啡包10包經
    送鑑定結果，均含有第三級毒品3,4-亞甲基雙氧苯基乙基胺
    丁酮（驗前總淨重24.99公克，取1.35公克鑑定用罄，驗餘
    淨重合計23.64公克），亦有卷附內政部警政署刑事警察局1
    10年5月18日刑鑑字第1100013261號鑑定書（見本院卷第33
    頁）可證，足認被告之任意性自白，與事實相符，堪以採信
    。
　㈡販賣毒品之所謂販賣行為，係行為人基於營利之目的，而販
    入或賣出毒品而言。販賣毒品者，其主觀上有營利之意圖，
    客觀上有販賣之行為，即足構成，至於實際上是否已經獲利
    ，則非所問（最高法院100年台上字第698號判決意旨參照）
    。另按販賣毒品屬重大犯罪，須科以重度刑責，故販賣毒品
    行為，均以隱匿方式為之，且既無公定價格，復容易因分裝
    而增減份量，而每次買賣之價量，亦常隨雙方關係深淺、資
    力、需求量及對行情之認知、來源是否充裕等因素，而異其
    標準，非可一概而論。是以販賣之人從價差或量差中牟利之
    方式雖異，然其意圖營利之販賣行為則無二致，蓋毒品皆屬
    量微價高之物，販賣者皆有暴利可圖，茍非意圖販賣營利，
    一般人自無可能甘冒重度刑責而販賣毒品。再自一般社會通
    念以觀，販賣毒品行為在通常情形下均係以牟利為其主要誘
    因及目的，是除非別有事證足認係單純轉讓，確無任何即刻
    或為日後之交易牟利意圖外，尚難據此即認販賣之證據有所
    未足，否則將造成知過坦承者難辭重典，飾詞否認者反得僥
    倖，而失情理之平。被告與佯裝警員並無特殊情誼，如無利
    可圖，焉有特意提供毒品之可能，堪認被告就本案販賣毒品
    犯行，具有從中賺取價差或量差之營利意圖，當無疑義。
　㈢刑事偵查技術上所謂之「釣魚偵查」，係指對於原已犯罪或
    具有犯罪故意之人，以設計引誘之方式，使其暴露犯罪事證
    ，而加以逮捕或偵辦而言，此純屬偵查犯罪技巧之範疇，並
    未違反憲法對於基本人權之保障，且於公共利益之維護有其
    必要性存在，故依「釣魚」方式所蒐集之證據資料，原則上
    非無證據能力。而所謂「陷害教唆」，則指行為人原不具犯
    罪之故意，純因司法警察之設計教唆，始萌生犯意，進而實
    行犯罪構成要件之行為者而言，因係以引誘或教唆犯罪之不
    正當手段，使原無犯罪故意之人因而萌生犯意，實行犯罪行
    為，再進而蒐集其犯罪之證據，予以逮捕偵辦，此種誘人犯
    罪之手段顯已違反憲法對於基本人權之保障，且已逾越偵查
    犯罪之必要程度，對於公共利益之維護並無意義，其因此所
    取得之證據資料，應不具有證據能力。又於俗稱「釣魚」或
    「誘捕偵查」之情形，因毒品買者為協助警察辦案佯稱購買
    ，而將販賣者誘出以求人贓俱獲，因其無實際買受之真意，
    且在警察監視之下伺機逮捕，事實上亦不能真正完成買賣，
    則該次行為，僅能論以販賣未遂（最高法院100年度臺上字
    第4498號判決意旨參照）。被告於網路上刊登販賣毒品，已
    具有意圖營利而販賣毒品之犯意。又佯裝警員為誘出販毒者
    而假意進行毒品交易，並無買受之真意，足認實際上無法真
    正完成毒品交易，自屬販賣第三級毒品未遂。
　㈣起訴書雖記載被告係基於販賣第二級毒品而為前揭犯行，惟
    扣案被告販賣與喬裝警員之毒品咖啡包10包經送驗結果，檢
    出第三級毒品3,4-亞甲基雙氧苯基乙基胺丁酮，已如前述，
    且被告於偵訊及本院始終供稱其主觀認係販賣第三級毒品（
    見2060號卷第164頁、本院卷第64、301頁），是前揭起訴書
    記載，顯屬有誤，惟此部分業經蒞庭檢察官變更為如上開犯
    罪事實所示（見本院卷第63、113頁），附此指明。
　㈤綜上，被告前揭犯行，已可認定。本案事證明確，應依法論
    科。
二、論罪科刑及沒收　　
　㈠核被告所為，係犯毒品危害防制條例第4條第6項、第3項之販
    賣第三級毒品未遂罪。起訴書認被告係犯毒品危害防制條例
    第4條第6項、第2項之販賣第二級毒品未遂罪，容有未洽，
    惟因基本事實同一，本院自得加以審理，且已經蒞庭檢察官
    變更起訴法條（見本院卷第63、113頁），本院自毋庸變更
    （本院已告知被告變更之罪名，無礙其防禦權）。　　
　㈡刑之加重減輕：
  ⒈被告前因公共危險案件，經本院以108年度交簡字第1622號判
    決判處有期徒刑4月確定，於109年6月13日執行完畢，有臺
    灣高等法院被告前案紀錄表可查，其受徒刑之執行完畢，5
    年以內故意再犯本件有期徒刑以上之罪，符合累犯之要件。
    又依司法院釋字第775號解釋意旨，考量被告於構成累犯之
    前案執行完畢7月餘後再犯本案，足見被告有其特別惡性，
    且前案之徒刑執行無成效，其對於刑罰之反應力顯然薄弱，
    被告並無司法院釋字第775號解釋意旨所指個案應量處最低
    法定刑，又無法適用刑法第59條規定減輕其刑，而應依此解
    釋意旨裁量不予加重最低本刑之情形，爰依刑法第47條第1
    項規定，加重其刑。
  ⒉被告已著手販賣第三級毒品之實行，因佯裝買家之警員自始
    無購買毒品之真意，屬未遂犯，爰依刑法第25條第2項之規
    定減輕其刑，並先加後減。
  ⒊被告就本案犯行，於警詢、偵訊及本院審判中均坦承犯行，
　　爰依毒品危害防制條例第17條第2項之規定，減輕其刑，並
    依法遞減之。
  ⒋按毒品危害防制條例第17條第1項所稱之「供出毒品來源，因
    而查獲其他正犯或共犯者」，係指被告供出毒品來源之有關
    資料，諸如前手之姓名、年籍、住居所或其他足資辨別之特
    徵等，使調查或偵查犯罪之公務員因而對之發動調查或偵查
    並破獲者而言。本案被告遭查獲後，雖曾陳明其毒品來源係
    網路暱稱「城市獵人」之友人（見2060號卷第24、25頁），
    惟警員並無法依其提供之資訊而查獲該友人，此有桃園市政
    府警察局大園分局110年8月26日園警分刑字第1100026031號
    函及檢附之職務報告、手機畫面翻拍照片、蒐證照片附卷可
    佐（見本院卷第121至135頁），是本案自無毒品危害防制條
    例第17條第1項規定之適用，附此指明。
　㈢爰以被告之責任為基礎，審酌其明知施用毒品將散盡家財、
    連累家人，或為購買毒品鋌而走險者，不可勝計，有戕害國
    人身體健康及危害社會安全之虞，仍為本案販賣第三級毒品
    咖啡包犯行，並藉此營利，所為實該非難，並兼衡被告犯罪
    後於警詢、偵查、審理時均坦承犯行，尚知悔悟，且願配合
    警方查緝毒品上手，然未能提供有利查緝之資訊；本案犯行
    僅為未遂之行為階段，未造成實際上毒品流通之犯罪結果，
    被告販賣毒品咖啡包之數量、價金，暨被告自陳係高職肄業
    學歷，從事冷凍食品工作，月入約4、5萬元，未婚，家有父
    母親、哥哥之智識、家庭生活狀況等一切情狀，量處如主文
    所示之刑。
　㈣沒收
　⒈扣案之手機1支（含0000000000號門號SIM卡1張）係被告所有
    持以犯本案販賣第三級毒品未遂罪聯絡所用之物，業據被告
    供承在卷（見2060號卷第27、28頁、本院卷第300頁），應
    依毒品危害防制條例第19條第1項規定，宣告沒收。
　⒉扣案之含有第三級毒品3,4-亞甲基雙氧苯基乙基胺丁酮10包
　　（驗餘淨重合計23.64公克），為違禁物，均應依刑法第38
    條第1項規定，宣告沒收。而盛裝上開毒品之包裝袋10只，
    其表面仍有極微量毒品殘留無法完全析離，應視為毒品之一
    部分，併予宣告沒收。至因鑑定用罄之毒品，既已不存在，
    自毋庸為沒收之宣告。
　⒊因喬裝買家之警員並無買受毒品之真意，本案犯行僅為未遂
    階段，警員為蒐證而交付被告之4,500元，難謂係被告犯罪
    所得，不予宣告沒收。至其餘扣案物即使用過之玻璃球吸食
    器1個、吸管2支，難認與本案犯罪有何關聯，不為沒收之諭
    知。
據上論結，應依刑事訴訟法第299條第1項前段，判決如主文。
本案經檢察官楊閔傑提起公訴，檢察官吳宗穎、鄭安宇到庭執行
職務。
中　　華　　民　　國　　111 　年　　4 　　月　　26　　日
　　　　　　　  刑事第三庭  審判長法  官   廖健男
　　　　　　  　                  法  官   林慧欣
　　　　　　  　　　　　　　　　　法  官   蘇品樺
以上正本證明與原本無異。
如不服本判決應於收受判決後20日內向本院提出上訴書狀，並應
敘述具體理由；其未敘述上訴理由者，應於上訴期間屆滿後20日
內向本院補提理由書（均須按他造當事人之人數附繕本）「切勿
逕送上級法院」。
中　　華　　民　　國　　111 　年　　4 　　月　　26　　日
                                  書記官   彭品嘉  
附錄本案論罪科刑法條全文
毒品危害防制條例第4條
製造、運輸、販賣第一級毒品者，處死刑或無期徒刑；處無期徒
刑者，得併科新臺幣3千萬元以下罰金。
製造、運輸、販賣第二級毒品者，處無期徒刑或10年以上有期徒
刑，得併科新臺幣1千5百萬元以下罰金。
製造、運輸、販賣第三級毒品者，處7年以上有期徒刑，得併科
新臺幣1千萬元以下罰金。
製造、運輸、販賣第四級毒品者，處5年以上12年以下有期徒刑
，得併科新臺幣5百萬元以下罰金。
製造、運輸、販賣專供製造或施用毒品之器具者，處1年以上7年
以下有期徒刑，得併科新臺幣1百50萬元以下罰金。
前五項之未遂犯罰之。